【裁判字號】    98,審事聲,45
【裁判日期】    980630
【裁判案由】    聲明異議
【裁判全文】
臺灣高雄地方法院民事裁定            98年度審事聲字第45號
異  議  人  乙○○
相  對  人  中租迪和股份有限公司
法定代理人  甲○○
上列當事人間清償債務強制執行事件，異議人對於中華民國98年
4 月27日本院民事執行處司法事務官所為97年度司執字第69838
號裁定提出異議，本院裁定如下：
    主  文
原裁定廢棄。
    理  由
一、按強制執行事件，由法官或司法事務官命書記官督同執達員
    辦理之。本法所規定由法官辦理之事項，除拘提、管收外，
    均得由司法事務官辦理之。強制執行法第3 條及法院組織法
    第17條之2 第1 項第2 款分別定有明文。又當事人或利害關
    係人，對於執行法院強制執行之命令，或對於執行法官、書
    記官、執達員實施強制執行之方法，強制執行時應遵守之程
    序，或其他侵害利益之情事，得於強制執行程序終結前，為
    聲請或聲明異議；前項聲請或聲明異議，由執行法院裁定之
    。亦為強制執行法第12條第1 項、第2 項所明定。則依上開
    條文規定，司法事務官於強制執行程序中就當事人或利害關
    係人依第12條所為之聲請或聲明異議，自得立於執行法院之
    地位先為准駁之裁定（處分）。次按司法事務官處理事件所
    為之處分，與法院所為者有同一之效力。當事人對於司法事
    務官處理事件所為之終局處分，得於處分送達後10日之不變
    期間內，以書狀向司法事務官提出異議。司法事務官認前項
    異議有理由時，應另為適當之處分；認異議為無理由者，應
    送請法院裁定之。法院認第一項之異議為有理由時，應為適
    當之裁定；認異議為無理由者，應以裁定駁回之。民事訴訟
    法第240 條之3 及第240 條之4 亦分別定有明文。本件異議
    人係對本院民事執行處司法事務官所為之執行處分聲明異議
    （即駁回異議人於拍賣公告上註明有租賃關係及拍定後不點
    交之聲請），司法事務官認其異議無理由而送請本院為裁定
    ，經核與上開條文規定要件及意旨相符，尚無處理程序或權
    限上之瑕疪，先予說明。
二、本件異議人於執行法院聲請及異議意旨略以：執行法院拍賣
    債務人所有之門牌號碼高雄市○○區○○路139 號房屋（下
    稱系爭房屋），係由伊父親葉朱音不定期承租並占有使用達
    40餘年，此項租賃關係並為執行法院歷年來執行案件之拍賣
    公告所記載，伊於父親死亡後繼承此租賃關係而占有，自應
    於拍賣公告中予以註明且不為點交。詎執行法院竟以系爭房
    屋於查封時記載為空屋，且二樓已無門窗，缺乏防閑功能，
    依一般經驗法則，應屬無人占有使用為由，駁回伊上開聲請
    。然伊之租賃關係既為歷年來拍賣公告所記載，而門窗之修
    繕，依法為出租人之義務，且是否修繕亦不影響租賃關係之
    存在，況系爭房屋之1 樓設有電動鐵門管制出入，伊因租賃
    關係而占有使用已甚明確，自應列入拍賣公告，原裁定顯有
    違誤，爰請求廢棄，並拍賣公告中加註有租賃關係及拍定後
    不點交等語。
三、經查，本件異議人所主張葉朱音就系爭房屋有租賃關係存在
    之事實，雖提出本院74年度執字第10545 號強制執行事件於
    75年3 月25日拍賣公告之記載為據，但該案之債務人為葉陳
    賀，與本件債務人望安實業有限公司（下稱望安公司）不同
    ，且依登記謄本所載，望安公司係於76年9 月22日因買賣而
    取得系爭房屋之所有權，已在上開拍賣公告日期之後，則上
    開拍賣公告所記載之租賃關係，在所有權異動後是否仍存在
    ，即屬不明，故就形式上審查結果，自難遽採為有租賃關係
    存在之依據。又異議人所稱之本院91年度執字第28060 號執
    行事件，經調取該卷查核後，在相關拍賣公告上係記載系爭
    房屋由葉朱音無償借用，並非記載有租賃關係存在，而望安
    公司就此拍賣公告所載內容在當時並無提出異議，且葉朱音
    亦未於該執行案件中為有租賃關係存在之陳報，則就此拍賣
    資料觀之，異議人所稱之租賃關係，並無所據。
四、然異議人所稱之租賃關係雖無從依形式上之卷證資料為認定
    ，但葉朱音於91年間執行法院另案拍賣系爭房屋時，有無償
    借用系爭房屋之事實，則為該案債權人所陳報，並為執行法
    院所認定而列入拍賣公告內，且經核對該案鑑價報告內之照
    片與本件鑑價報告內之照片，系爭房屋在外觀尚無重大之變
    動，參以占有使用為事實上之狀態及系爭房屋之1 樓尚設有
    電動鐵門管制出入等情，能否謂上開占有使用之狀態業因部
    分門窗之未為修繕即歸消滅，即非無再為審酌之餘地，且若
    此項占有之狀態係延續另案拍賣時之占有，而無其他足以認
    定有變動之情事，異議人有關因繼承而占有系爭房屋之時點
    係在查封前及拍定後應不得點交之主張，即非全無所據。原
    裁定以查封時債權人之陳報及外觀上之狀態，即否定異議人
    占有之主張，尚屬速斷。異議意旨據以指摘原裁定，求予廢
    棄，即有理由。又因事涉執行法院之權責認定事項，諸如異
    議人是否確為繼承人（經本院命其補正戶籍資料後仍未補正
    ），異議人是否主張因無償借用而占有等情，均宜由執行法
    院本於職權為調查認定，爰將原裁定廢棄，並由執法院另為
    審酌處理。
五、據上論結：本件異議為有理由，依強制執行法第30條之1、
    民事訴訟法第240 條之4 第3 項前段，裁定如主文。
中    華    民    國    98    年    6     月    30    日
                            民事第二庭
                                法  官  林紀元
正本係照原本作成。
如不服本裁定應於送達後10日內向本院提出抗告狀，並繳納裁判
費新台幣1,000元。
中    華    民    國    98    年    6     月    30    日
                                書記官  蔡靜雯


司法院資訊處製作；財團法人民間司法改革基金會備份。
